【裁判字號】    97,訴,2334
【裁判日期】    980123
【裁判案由】    有關土地登記事務
【裁判全文】
臺北高等行政法院裁定
                                      97年度訴字第2334號
原      告  甲○○
被      告  臺北市中山地政事務所
代  表  人  乙  ○(主任)
被      告  財政部臺北市國稅局
代  表  人  凌忠嫄(局長)
上列當事人間因有關土地登記事務事件原告不服臺北市政府中華
民國97年7 月10日府訴字第09770129600 號訴願決定，而就附表
所示土地登記處分部分，提起行政訴訟，本院判決如下：
    主  文
原告之訴駁回。
訴訟費用由原告負擔。
    理  由
一、本件原告因有關土地登記事務事件，不服原處分機關即被告
    台北市中山地政事務所如附表所示之土地登記處分，提起訴
    願，經訴願決定以訴願不合法而不受理，遂提起本件行政訴
    訟，就附表所示土地登記部分，請求撤銷訴願決定及原處分
    ；並請求被告財政部臺北市國稅局就林文平遺產稅案《Ｚ000
    000000》於本案95年1 月23日核定登記後，將此錯誤登記納
    入遺產稅計算更正。
二、關於被告台北市中山地政事務所部分：(一)按訴願之提起，應
    自行政處分達到或公告期滿之次日起30日內為之；利害關係
    人提起訴願者，該期間自知悉時起算；若未遵期提起訴願者
    ，則原行政處分即歸於確定，無從再依訴願程序救濟，如仍
    提起訴願，即為法所不許，應為不受理之訴願決定，此稽之
    訴願法第14條第1 項、第2 項、第77條第2 款規定可明( 改
    制前行政法院62年判字第583 判例意旨參照) 。而訴願逾期
    即未經合法之訴願程序，進而提起撤銷訴訟，不合撤銷訴訟
    之訴願前置要件，且其情形不能補正，應依行政訴訟法第10
    7 條第1 項第10款裁定駁回之。(二)查原告於97年5 月26日提
    出之「補充訴願請求等事項由」書狀雖載稱：其係於96年12
    月25日經閱覽影印始知悉上開行政處分云云( 見訴願卷2/2
    第64頁) 。然原處分機分係於95年1 月23日作成如附表所示
    各項登記處分，而稽之原告於96年1 月22日向台北市中山地
    政事務所及臺北市政府地政處提出之申請書已載明：系爭土
    地經申請繼承登記，業據原處分機關於95年1 月23日完成登
    記等語，有卷附各蓋有台北市政府地政處及台北市中山地政
    事務所96年1 月22日收文章戳之申請書影本可稽( 見上揭訴
    願卷第29～30頁) ，足認原告至遲於96年1 月22日已知悉上
    開行政處分無訛。計其提起訴願之期間，應自96年1 月23日
    起算，無須扣除在途期間，應至96年2 月21日屆滿。原告遲
    至97年1 月28日始具狀提起訴願，此有訴願書上所載日期可
    考( 見訴願卷1/2 第1 頁) ，顯已逾訴願法定不變期間，訴
    願決定不予受理，自無不合。
三、關於被告財政部臺北市國稅局部分：按提起課予義務訴訟，
    須以依法申請為前提，觀之行政訴訟法第5 條之規定可明。
    若未經向主管機關申請，逕行提起課予義務訴訟，即屬欠缺
    特別實體判決要件，應認其訴不備其他要件。本件原告請求
    財政部台北市國稅局更正遺產稅之計算，未經依法申請，逕
    行提起本件訴訟，應認其訴不備其他要件。
四、綜上所述，原告對被告台北市中山地政事務所及財政部臺北
    市國稅局提起本件行政訴訟，均屬不備其他要件，應予裁定
    駁回。又本件已因原告起訴欠缺實體判決要件，應予程序上
    駁回，自無從就原告起訴主張之實體上理由為審究，併此敘
    明。
五、另本件原告起訴關於被告臺北市稅捐稽徵處部分，已據本院
    另行分案改依97年度簡字第651 號判決在案，附此敘明。
六、據上論結，本件原告之訴為不合法，爰依行政訴訟法第107
    條第1 項第10款、第104 條、民事訴訟法第95條、第78條，
    裁定如主文。
中    華    民    國    98    年     1    月   23     日
                      臺北高等行政法院第二庭
                                審判長法  官  徐瑞晃
                                      法  官  蕭惠芳
                                      法  官  陳金圍
上為正本係照原本作成。
如不服本裁定，應於送達後10日內向本院提出抗告狀（須按他造
人數附繕本）。
中    華    民    國    98    年     1    月   23     日
                                      書記官  劉道文
附表：
┌──┬─────┬──────────┬───────┐
│編號│原處分機關│處分之日期及文號    │備註          │
├──┼─────┼──────────┼───────┤
│1   │臺北市中山│95年1月23日內湖字第 │更正(持分)登記│
│    │地政事務所│677號               │              │
├──┼─────┼──────────┼───────┤
│2   │同上      │95年1月23日內湖字第 │繼承登記      │
│    │          │678號               │              │
├──┼─────┼──────────┼───────┤
│3   │同上      │95年1月23日內湖字第 │繼承登記      │
│    │          │679號               │              │
├──┼─────┼──────────┼───────┤
│4   │同上      │95年1月23日內湖字第 │繼承登記      │
│    │          │680號               │              │
├──┼─────┼──────────┼───────┤
│5   │同上      │95年1月23日內湖字第 │繼承登記      │
│    │          │681號               │              │
├──┼─────┼──────────┼───────┤
│6   │同上      │95年1月23日內湖字第 │繼承登記      │
│    │          │682號               │              │
├──┼─────┼──────────┼───────┤
│7   │同上      │95年1月23日內湖字第 │繼承登記      │
│    │          │683號               │              │
└──┴─────┴──────────┴───────┘


司法院資訊處製作；財團法人民間司法改革基金會備份。
